【裁判字號】    90,台上,3453
【裁判日期】    900607
【裁判案由】    違反毒品危害防制條例
【裁判全文】
最高法院刑事判決                                九十年度台上字第三四五三號
    上  訴  人  甲○○
右上訴人因違反毒品危害防制條例案件，不服台灣高等法院中華民國九十年三月十九
日第二審判決（八十九年度上訴字第二三三四號，起訴案號：台灣桃園地方法院檢察
署八十八年度偵字第一六六七七、一六六七八號），提起上訴，本院判決如左：
    主  文
原判決撤銷，發回台灣高等法院。
    理  由
本件原判決認定上訴人甲○○與另案移送台灣台南地方法院併案審理之簡聰富二人，
明知海洛因、安非他命、大麻分屬毒品危害防制條例列為管制之第一級及第二級毒品
，不得販賣、轉讓、持有及施用，竟於民國八十八年十月間某日，共同基於意圖販賣
第一級、第二級毒品營利之犯意聯絡及行為分擔，自「林連福」（真實姓名、年籍不
詳）之男子販入第一級毒品海洛因及第二級毒品安非他命、大麻，並將所販入之毒品
海洛因、安非他命、大麻藏置於桃園縣大園鄉○○路六○○巷二弄八之一號四樓二人
共同租住處而持有之。嗣因魏俊明欲購買安非他命施用而託洪三興代為介紹來源，洪
三興即基於幫助施用之犯意，撥打簡聰富所使用之0000000000號行動電話
聯絡，約定購買安非他命後，上訴人及簡聰富乃共同基於前揭意圖營利販賣第二級毒
品安非他命之概括犯意，而於八十八年十月廿六日，在桃園縣大園鄉○○路六○四號
前，由上訴人以新台幣（下同）二萬一千元之代價，販賣毛重三十五點三公克之安非
他命予洪三興，再由洪三興轉交予同行之魏俊明，嗣魏俊明、吳政雄於同日下午十一
時四十分許，在桃園縣大園鄉○○路○段六六六號前為警查獲，扣得前揭甫向上訴人
購得之安非他命三五‧三公克。八十八年十一月一日上午十一時三十分許，上訴人又
在桃園縣大園鄉○○路五八六號後面巷內，販賣安非他命一包（驗餘毛重一八‧二一
三公克）予洪三興，供其施用，惟因價格尚未談妥，洪三興先取得安非他命，尚未給
付價金，嗣洪三興亦於同日下午四時三十分許，在桃園縣大園鄉○○路五八六號前為
警查獲，經警扣得其持有向上訴人等人販賣（購買）取得之安非他命一七‧五公克後
，再在其住處扣得甫向上訴人及簡聰富購得之該驗餘毛重一八‧三一三公克之安非他
命一包。旋又循線查獲簡聰富，而在簡聰富隨身帶之皮包內扣得海洛因六包（毛重
二六‧三公克）、0000－000－000號行動電話一支，另在上訴人及簡聰富
之上揭住處扣得海洛因十二包（毛重一一八‧五公克）、安非他命七包（驗餘毛重一
九七‧六六六公克）、大麻三包（驗餘淨重五‧九一公克），及渠等所有供犯罪所用
之分裝夾鍊袋二九一個、安非他命包裝盒一個、研磨器一台、電子磅秤一台及帳冊一
本等物等情，因而撤銷第一審關於上訴人部分之判決，改判仍依想像競合關係從一重
論處上訴人共同販賣第一級毒品罪刑，固非無見。
惟查：(一)訊問證人應出於懇切之態度，不得用強暴、脅迫、利誘、詐欺、疲勞訊問或
其他不正之方法，刑事訴訟法第一百九十二條定有明文。故證人之證言，如係出於不
正之方法，並非自由陳述，該證言即非適法之證據，不能採為判決基礎。本件據證人
即共犯簡聰富主張警訊時遭受刑求云云（第一審卷第二○七頁反面），已主張其於警
訊時之供述（亦係不利於己及不利於上訴人之自白），並非出於任意性之陳述。原審
對其上開主張未予調查，即率採其於警訊時之供述為主要判決基礎之一（原判決第五
頁倒數第二行至第六頁第九行），於法已屬有違。(二)上訴人於檢察官偵查時問：「扣
案之一七一公克安非他命來源﹖」，據答稱：「是向基隆人林連福買的，……」；問
：「在你住處尚查獲何物﹖」，答：「海洛因一百多公克，也是向林連福以二十五萬
元買的，另三包大麻尚未用，是贈送的」（偵字第一六六七七號卷第五十五頁反面、
第五十六頁，另參偵字第一六六七八號卷第五十七頁反面、第五十八頁），與其於第
一審所稱：安非他命是向林連福買的，海洛因及大麻是他放在我這邊的云云（第一審
卷第一八二頁反面），未盡相符，實情究何﹖原審未進一步予以究明，對上訴人之上
開供述，亦未予取捨，竟俱採為上訴人意圖營利而向「林連福」之不詳姓名之人販入
海洛因、安非他命及大麻等情之判決基礎，說明「被告（上訴人）對於上開扣案之第
一級毒品海洛因，第二級毒品安非他命、大麻係向年籍不詳之林連福購買並加以持有
……之事實，業據被告於檢察官以及原審（第一審）訊問時供承不諱」云云（原判決
第五頁倒數第六行至第二行），證據理由，亦有矛盾。(三)原判決事實欄記載上訴人與
簡聰富於販入安非他命後，旋於八十八年十月二十六日經洪三興之聯絡，販賣三五‧
三公克之安非他命予洪三興轉交予魏俊明；於八十八年十一月一日上午十一時三十分
許，販賣一包（驗餘毛重一八‧二一三公克）予洪三興，嗣洪三興於同日（十一月一
日）下午四時三十分許為警查獲時，又經警扣得其所持有「向甲○○等人販賣所取得
之安非他命一七‧五公克」等情，依此事實，原判決似認定上訴人與簡聰富販入安非
他命後，已先後出售三次予洪三興（一次三五‧三公克、一次十七‧五公克、一次驗
後毛重一八‧二一三公克），但原判決理由又謂「被告先後二次販賣第二級毒品安非
他命」云云（原判決第九頁第九行），事實欄之記載與理由欄之說明，亦未盡一致，
究上訴人及共犯簡聰富販入安非他命後，共已出售幾次﹖洪三興被查獲之該重十七‧
五公克之安非他命，是否亦係向上訴人購得﹖實情究何﹖原審未深入詳予查明，細心
勾稽，遽行判決，自不足以昭折服。上訴意旨指摘原判決違法，非無理由，認應發回
更審，期臻翔適。
據上論結，應依刑事訴訟法第三百九十七條、第四百零一條，判決如主文。
中      華      民      國     九十     年      六      月      七      日
                              最高法院刑事第二庭
                                  審判長法官  莊  來  成
                                        法官  謝  俊  雄
                                        法官  白  文  漳
                                        法官  蘇  振  堂
                                        法官  吳  昆  仁
      右正本證明與原本無異
                                              書  記  官
中      華      民      國     九十     年      六      月     十一     日


司法院資訊處製作；財團法人民間司法改革基金會備份。
